臺灣臺北地方法院刑事判決
111年度易字第227號
公  訴  人  臺灣臺北地方檢察署檢察官
被      告  吳勝彥
上列被告因毀棄損壞案件，經檢察官聲請簡易判決處刑（110年
度偵字第23444號），本院認不宜以簡易判決處刑（111年度簡字
第645號），改依通常程序審理，判決如下：
    主  文
吳勝彥犯毀損他人物品罪，處有期徒刑參月，如易科罰金，以新
臺幣壹仟元折算壹日。
    事  實
一、吳勝彥因對政府政策不滿，竟基於毀損之接續犯意，於民國
    110年6月16日16時55分許起，至同年月18日14時18分止，陸
    續在附表所示之微笑單車YouBike（下稱YouBike）站，持其
    所有之小剪刀1把，將附表所示微笑單車股份有限公司（下
    稱微笑單車公司）所有共45台YouBike之後輪戳破，致令不
    堪使用，足生損害於微笑單車公司。嗣微笑單車公司維修人
    員譚濬哲於110年6月17日8時許至同年月18日14時18分許間
    ，陸續接獲民眾反映或陸續發現如附表所示共45台YouBike
    遭人破壞，遂報警處理並調閱監視器，始循線查悉上情。
二、案經微笑單車公司訴由臺北市政府警察局松山分局報告臺灣
    臺北地方檢察署檢察官偵查後聲請簡易判決處刑。
    理  由
壹、證據能力
　　本院引用被告以外之人於審判外之陳述，業經檢察官及被告
    吳勝彥於本院審理期日均同意有證據能力（見易字卷第72頁
    至第73頁），本院審酌該等證據作成之情況，核無違法取證
    或其他瑕疵，且與待證事實具有關聯性，認為以之作為證據
    為適當，依刑事訴訟法第159條之5規定，均有證據能力。其
    餘認定本案犯罪事實之非供述證據，查無違反法定程序取得
    之情，依刑事訴訟法第158條之4規定反面解釋，亦具有證據
    能力。
貳、認定犯罪事實之證據及理由
　　訊據被告固坦認有持小剪刀戳刺數台YouBike後輪之行為，
    惟於準備程序中辯稱：我只有刺破4台YouBike後輪，並非45
    台云云，嗣於審判程序中辯稱：既然勘驗監視器看到我刺破
    5台YouBike後輪，那我就承認我毀損5台YouBike，其餘我不
    承認云云。經查：
一、被告分別於110年6月16日16時55分至56分許及110年6月18日
    14時18分許，在臺北市○○區○○街000號前之三民公園站，各
    戳刺3台及2台YouBike後輪等情，業據被告於審理時坦認在
    卷（見易字卷第74頁），且經本院勘驗明確（見易字卷第73
    頁），首堪認定。　　
二、被告於準備程序自承有在新東公園刺破2台YouBike後輪，接
    著又走到三民公園刺破2台YouBike後輪等語（見易字卷第40
    頁至第41頁）。在本院審理程序中，經當庭勘驗被告在三民
    公園站戳刺共5台YouBike後輪之影像後，改口坦認有在三民
    公園站戳破5台YouBike後輪。另被告於警詢自承：「（問：
    你於何時、何地用何方式毀損微笑單車股份有限公司之YouB
    ike單車？）我記得我還有去家樂福-三民店......都是用小
    螺絲起子十字端將YouBike後輪戳一個洞......」等語（見
    偵卷第8頁），而附表中編號「F18169」號YouBike即是位在
    「新東街51巷口站」即家樂福三民店旁之站點，此見YouBik
    e官方網站站點位置查詢結果可明（見易字卷第63頁）。綜
    此，加總被告歷次供述所坦認之毀損YouBike數量，已達8台
    ，其下手毀損之時空則計有4處，即新東公園站（2台）、三
    民公園站（6月16日、6月18日各3台、2台）及新東街51巷口
    站（1台）。再參酌被告自述：因為我之前將腳踏車放在路
    上，被環保局強制拖走，所以我認為YouBike放在馬路上也
    不可以，產生我的報復行為等語（見偵卷第9頁），我想持
    敬老悠遊卡騎乘YouBike卻失敗，我認為YouBike委外經營適
    法性有問題，有官商勾結，政府騙我騙太多了，我是要對付
    政府等犯罪動機（見偵卷第84頁、易字卷第77頁、第43頁）
    ，顯見被告為了宣洩對於政府及微笑單車公司之不滿，有於
    異時、異地隨機戳刺多台YouBike後輪之傾向及事實。其戳
    刺YouBike後輪之行為，殊非偶一為之的衝動之舉。
三、附表所示YouBike後輪遭刺破之地點，均集中在臺北市松山
    區三民路、塔悠路、民生東路5段及撫遠街等路圍繞之區域
    內，且附表所示各站點間距離均不過數百公尺，有臺北市政
    府警察局松山分局三民派出所警員職務報告暨所附臺北市政
    府警察局松山分局偵辦吳勝彥毀損案毀損車輛清單、YouBik
    e官方網站站點位置查詢結果及含比例尺之Google map截圖
    在卷可參（見偵卷第97頁、第101頁至第103頁、易字卷第57
    頁至第67頁）。又告訴人微笑單車公司係於6月17、18日間
    接獲通報或發現毀損情事，經證人即告訴代理人譚濬哲供陳
    明確（見偵卷第11頁至第17頁），審酌YouBike在臺北市區
    使用率極高，如有故障或破損之情事，民眾應能盡速發覺及
    通報，故附表所示YouBike45台，均是在6月17日前後1日間
    遭破壞，堪可認定。進者，證人即告訴代理人譚濬哲依據其
    檢視遭毀損之YouBike後輪所見，於警詢證稱：刺破輪胎的
    位置及破口皆雷同等語（見偵卷第12頁）。綜上，附表所示
    45台YouBike，係在高度相近之地點、時間，遭以相同手法
    毀損，實難諉諸偶然或巧合，應認係具有隨機戳破YouBike
    後輪之傾向，且自承確有於該時段、該地區，毀損多台YouB
    ike後輪之被告所為。
四、被告雖以前詞置辯，惟被告於審理期日所坦認之毀損5台You
    Bike云云，核與其歷次供述中所坦認曾在新東公園站、三民
    公園站及新東街51巷口站，毀損共8台YouBike（詳如前述）
    之情事，顯有不符，足證被告對於其犯罪事實尚有隱瞞。參
    以被告原於準備程序堅稱僅毀損4台YouBike，於審判期日經
    勘驗監視器畫面明確錄得戳刺5台YouBike後輪之畫面，旋改
    口承認毀損5台YouBike，並明言「既然勘驗看到5台，那就5
    台......我承認戳破5台」、「這些照片沒有證據可以證明
    是我戳破的，我就不承認」等語（見易字卷第74頁至第75頁
    ），可見被告確有趨吉避凶、不甘受罰，未見直接證據即不
    願坦認犯罪之僥倖心態，甚或為避免遭告訴人求償修繕費用
    而否認犯行之心理。益徵被告上開所辯應屬卸責之詞，無從
    採信。
五、至被告所辯：YouBike造成交通混亂，政府與微笑單車公司
    有官商勾結云云，經核均非刑法上得以阻卻毀損罪違法性或
    罪責之事由。況若被告對於政府政策有所不滿，理應依循行
    政救濟程序或透過代議士發聲，以合法、正當之管道反映其
    意見，殊無逕以破壞公眾所得使用之交通設施為手段，宣洩
    個人怨氣或強行貫徹個人意念之理。故被告此節主張，不足
    執為判決被告無罪之理由。　
六、綜上所述，被告所辯並非可採。本案事證明確，被告犯行堪
    以認定，應依法論科。
參、論罪科刑
一、核被告所為，係犯刑法第354條之毀損罪。被告毀損如附表
    所示共45台YouBike之行為，其時間及地點相近，主觀上應
    係基於單一毀損犯意，侵害法益同一，獨立性薄弱，依一般社
    會健全觀念，實無從加以割裂評價，在刑法評價上，應視為數
    個舉動之接續施行，論以接續犯之一罪。
二、爰以行為人之責任為基礎，審酌被告僅因對於政府政策不滿
    ，竟隨機戳刺YouBike後輪，除造成告訴人財產損失外，更
    對使用者及用路人之安全造成潛在危殆，所為應予非難。又
    被告否認犯行，未見悔悟。兼衡被告大學畢業之智識程度（
    見易字卷第81頁），現已退休、經濟狀況普通、需要照顧弟
    弟、罹患憂鬱症之生活狀況（見易字卷第81頁、第15頁至第
    17頁），暨其素行（臺灣高等法院被告前案紀錄表參照）等
    一切情狀，量處如主文所示之刑，並諭知易科罰金之折算標
    準。
肆、沒收
　　扣案之螺絲起子1支，據被告所供：因為我到案說明時身上
    只有扣案螺絲起子，警察就認為那是我犯案工具，我現在確
    定不是使用扣案螺絲起子犯案，而是使用我剪鬍子的小剪刀
    等語（見易字卷第75頁），核非供犯罪所用之物，自無從宣
    告沒收。至未扣案之小剪刀1把，雖為供被告犯罪所用之物
    ，然該等物品取得容易、替代性高，非違禁物亦非恆與犯罪
    高度相關之物，即使曾為被告實行本案犯行所用，仍欠缺刑
    法上之重要性，爰依刑法第38條之2第2項規定，不予宣告沒
    收，附此敘明。
據上論斷，應依刑事訴訟法第452條、第299條第1項前段，刑法
第354條、第41條第1項前段，刑法施行法第1條之1第1項，判決
如主文。
本案經檢察官王鑫健聲請簡易判決處刑，檢察官張友寧到庭執行
職務。
中　　華　　民　　國　　111 　年　　7 　　月　　22　　日
　　　　　　　　　刑事第五庭　審判長　法　官  李小芬
　　　　　　　　　　　　　　　　　　　法　官  林虹翔
　　　　　　　　　　　　　　　　　　　法　官　林志洋
以上正本證明與原本無異。 
如不服本判決應於收受送達後20日內向本院提出上訴書狀，並應
敘述具體理由；其未敘述上訴理由者，應於上訴期間屆滿後20日
內向本院補提理由書（均須按他造當事人之人數附繕本）「切勿
逕送上級法院」。告訴人或被害人如對於本判決不服者，應具備
理由請求檢察官上訴，其上訴期間之計算係以檢察官收受判決正
本之日期為準。 因疫情而遲誤不變期間，得向法院聲請回復原
狀。
                                      書記官  黃傳穎
中　　華　　民　　國　　111 　年　　7 　　月　　22　　日
附錄法條：
中華民國刑法第354條
毀棄、損壞前二條以外之他人之物或致令不堪用，足以生損害於
公眾或他人者，處2年以下有期徒刑、拘役或1萬5千元以下罰金
。
附表
站點 編號 微笑單車公司人員 發現時間 三民公園站 F01729 110年6月17日08時04分許  三民公園站 F21160  三民公園站 A12157  三民公園站 A12763  三民公園站 F06525  三民公園站 A10595  三民公園站 F10244  三民公園站 H05779  三民公園站 A15896  三民公園站 A05852  三民公園站 F14187  三民公園站 A07473  新東街51巷口站 F18169 110年6月17日21時48分許  三民公園站 F07251  三民公園站 A17905  三民公園站 F12748  三民公園站 F13716  三民公園站 A07891  塔悠疏散門站 F02265  塔悠疏散門站 A18057  塔悠疏散門站 A04299  塔悠疏散門站 F07485  塔悠疏散門站 F10119  塔悠疏散門站 H09143  塔悠疏散門站 F15645  塔悠疏散門站 F17170  塔悠疏散門站 A17489  新東公園站 F01027 110年6月18日8時10分許  新東公園站 F10978  新東公園站 A11241  新東公園站 F22304 110年6月18日10時20分許  新東公園站 H06013  新東公園站 F18090  新東公園站 F21848  新東公園站 A17568  新東公園站 F18019  新東公園站 A06406  新東公園站 F05816  新東公園站 F20122 110年6月18日14時18分許  新東公園站 A14868  三民公園站 F17845  三民公園站 F08859  三民公園站 F17502  三民公園站 F15772  三民公園站 A17379